臺灣桃園地方法院刑事判決　　　　　　 100年度易緝字第12號
公　訴　人　臺灣桃園地方法院檢察署檢察官
被　　　告　潘天賞
上列被告因竊盜案件，經檢察官提起公訴（97年度偵字第602 號
），本院判決如下︰
    主  文
潘天賞踰越安全設備竊盜，處有期徒刑柒月。
    事  實
一、潘天賞於民國96年7 月25日上午6 時許，意圖為自己不法之
    所有，前往桃園縣中壢市百寧新村109 號陳玉菁住家後方防
    火巷伺機行竊，見陳玉菁住家窗戶未裝置鐵窗，認有機可乘
    ，即徒手拆卸該住家之後方鋁門窗，攀爬方式踰越窗戶之安
    全設備，進入陳玉菁住家（侵入住宅部分未據告訴），接續
    於1 樓房間內竊取陳玉菁之母林雪香所有之珍珠項鍊1 條、
    戒指4 個，2 樓房間內竊取陳玉菁所有之現金新臺幣（下同
    ）4 萬5000元、MP3 隨身聽1 台、印章2 個。嗣經陳玉菁發
    現住家遭竊報警，經警到場採證，發現住家後方之鋁門窗已
    遭拆卸置於防火巷牆邊地面上，並在該鋁門窗窗框上採得潘
    天賞右小指、右食指2 枚指紋，始悉上情。
二、案經被害人陳玉菁訴由桃園縣政府警察局中壢分局報告臺灣
    桃園地方法院檢察署檢察官偵查起訴。
    理  由
一、本案所引用之供述及非供述證據，經本院依法踐行調查證據
    程序，檢察官、被告均不爭執各該證據之證據能力，且亦查
    無依法應排除其證據能力之情形，是後述所引用證據之證據
    能力均無疑義。又本件係員警接獲陳玉菁報案後，至現場勘
    察、蒐證，並在該住家後方遭竊嫌卸下之鋁門窗上採集指紋
    2 枚，乃員警依法蒐證時所採得，並無證據顯示有何違法情
    事，則員警依法採集之2 枚指紋，自有證據能力。
二、訊據被告固承認96年7 月份，伊當時居住在內壢中華路租屋
    處，96年7 月25日上午6 時許，有騎腳踏車經過桃園縣中壢
    市百寧新村後方防火巷附近之情事，惟矢口否認有竊盜之犯
    行，辯以：伊只是路過，沒有進去偷，只有在防火巷看到包
    包，伊有翻開包包看裡面的東西，懷疑是別人偷的丟在外面
    ，當時伊看見有一住家後門打開，本來想問屋主是否遺失包
    包，但擔心屋主懷疑是伊偷的而作罷，當時伊手可能碰到防
    火巷住家的後門云云。經查：
（一）本件竊盜案件，係被害人陳玉菁發現住家遭人竊取珍珠項
      鍊1 條、戒指4 個、現金4 萬5000元、MP3 隨身聽1 台、
      印章2 個等物，並報警處理，經警到場勘察，並採集2 枚
      可資比對之指紋等節，業經被害人陳玉菁於警詢、檢察官
      訊問時證述明確（見偵卷第11、12、22頁），並有桃園縣
      政府警察局中壢分局現場勘察報告、刑案現場勘察紀錄表
      及照片15張在卷可稽（見本院卷第16、17頁、19至24頁）
      。又該2 枚指紋係在竊嫌侵入屋內所卸下置於防火巷牆邊
      之鋁門窗鋁框上採得，已據證人涂進權於本院審理時證述
      明確（見本院卷第11至12頁），上開2 枚指紋經送內政部
      警政署刑事警察局，以指紋電腦比對法、指紋特徵比對法
      鑑驗結果，確認與檔存之被告指紋卡之右小指、右食指指
      紋相符，有該局96年8 月31日刑紋字第0960126391號鑑驗
      書在卷可參（見偵卷第15至17頁），衡諸上開指紋採集位
      置，為竊嫌侵入屋內所卸下置於防火巷牆邊之鋁門窗鋁框
      上，且係位在鋁門窗靠屋內側門扣處，若非卸下窗戶侵入
      該屋之人，絕無碰觸之可能，況被告亦坦認並未從事安裝
      鋁門窗相關工作（見本院100 年度審易緝字第1 號卷第22
      頁），且遭竊現場除被告指紋2 枚外，並未採集到其他人
      之指紋，益徵該2 枚指紋係被告為侵入該屋內竊盜時，拆
      卸鋁門窗時所留下。
（二）證人即到場勘察員警涂進權於本院審理時具結證稱：當日
      到場勘察時，廚房後方的鋁門窗已經拆下，並放置在防火
      巷對戶的後門牆邊，該防火巷很窄，只容納1 人可以通行
      ，伊是對上開鋁門窗採證，在靠房屋內側之鋁框上採到2
      枚可資比對的指紋，經送刑事局比對，2 枚都是潘天賞的
      指紋等語（見本院卷第11至12頁），並有上開鑑驗書、指
      紋卡片、刑事案件證物採驗紀錄表等附卷可稽（見偵卷第
      15至19頁），證人陳玉菁亦證述：竊嫌是將住處後方窗戶
      卸下爬進屋內竊盜等語（見偵卷第22頁），倘被告非侵入
      該屋行竊之人，其指紋豈有恰巧出現於竊嫌所接觸卸下之
      鋁門窗上鋁框之理。被告雖辯稱：因為防火巷很窄，不能
      因為伊手碰到門、窗，就說是伊偷的云云，然依被告於本
      院訊問時先陳稱：伊記得早上騎腳踏車經過中壢龍岡附近
      ，看到1 個包包放在巷子旁，伊就把包包打開來看，後來
      就放回去了，伊只有碰到包包，沒有進到房子內云云（見
      本院100 年度審易緝字第1 號卷第22頁正、反面），嗣本
      院審理時檢察官訊問時則改稱：早上運動時經過百寧新村
      後面防火巷，看到包包丟在防火巷，伊拿起包包後，往前
      2 、3 步後，看見有1 住家後門打開，伊沒有進入該房屋
      ，伊本來要通知屋主後來又作罷，伊手可能碰到防火巷內
      的後門，伊不記得是碰到門的何處云云（見本院卷第11頁
      ），其先後就當日是否碰觸他人住家之門、窗等節，前後
      供詞反覆不一，碰觸位置亦與員警採證2 枚指紋之位置相
      左，難以盡信。且被害人的包包遭竊嫌攜至廚房翻找財物
      ，物品散落一地等情，有卷附照片及勘察報告可憑（見本
      院卷第16、21頁），被告辯稱在防火巷內拾獲包包，又將
      包包置於現場自行離去等節，亦與事實不符。再觀以卷附
      刑案現場勘察照片，採集指紋之鋁門窗係遭人卸下置於防
      火巷牆邊之地面上，倘一般人行走經過，若非刻意以手碰
      觸該置於地面之鋁門窗，殊無留下指紋之可能，被告既稱
      唯恐他人懷疑為竊賊，始未通知屋主，理應快速離開，豈
      有在場逗留，且在卸下之鋁門窗上留下指紋之可能，被告
      所辯，顯悖離常情，並不足採。又依卷附照片所示，該防
      火巷狹小僅容納1 人，人孔蓋凹凸不平，遭竊住家距離2
      端防火巷口均尚有一段距離（見本院卷第19頁編號1 、2
      照片），顯非一般人正常通行或騎乘腳踏車之道路，倘被
      告未步行走入該防火巷，豈有看見該戶後門打開之情景，
      被告所辯騎腳踏車行經該防火巷，看見包包在地面上云云
      ，為事後畏罪避重就輕之詞，不足採信。稽上各節，被告
      坦認案發當時行經中壢市百寧新村防火巷附近，惟辯稱拾
      獲他人竊取之包包云云，然清晨時分，該防火巷狹窄、偏
      僻，並非通常行走道路，且被害人的包包遭竊嫌攜至屋內
      廚房翻找財物，亦與被告辯稱拾獲包包地點迥異，再被告
      辯稱誤觸他人後門之情節，亦與員警採獲2 枚指紋位置不
      同，該2 枚指紋採集位置又是竊嫌入內竊取財物之必要手
      段，被告以上所辯均與事實不符，且有違常理，足見被告
      辯稱伊非進屋行竊之人，要無可採。至證人陳玉菁證述發
      現遭竊時間為凌晨6 時許，被告亦供承至案發地點時天色
      已亮，因被告否認犯行，致無從具體詳認行竊時間，本件
      既無證據證明被告係在夜間行竊，基於「罪證有疑、利歸
      被告」之原則，應認被告係在日間行竊。另證人陳玉菁於
      偵查中證稱：竊嫌是將後門窗戶拆下爬進來等語（見偵卷
      第22頁），證人涂進權亦證稱：門、窗並無毀損情形，只
      有窗戶卸下，刑案現場勘察紀錄是概略分析記錄等語（見
      本院卷第12頁反面），卷附現場照片亦未顯示有門鎖遭破
      壞之情形，自難認被告有何持兇器或毀壞門扇、安全設備
      之加重情節，併予敘明。
（三）綜上，被告所辯均屬卸責之詞，無足採信，其加重竊盜之
      事證明確，洵堪認定。
三、按行為後法律有變更者，適用行為時之法律，但行為後之法
    律有利於行為人者，適用最有利於行為人之法律，刑法第2
    條第1 項定有明文。本件被告行為後，刑法第321 條之罪之
    法定刑已由「處6 月以上、5 年以下有期徒刑」，修正為「
    處6 月以上、5 年以下有期徒刑、得併科新臺幣10萬元以下
    罰金」，修正後規定增訂得併科罰金刑；另刑法第321 條第
    1 項第1 款修正為將日間侵入住宅竊盜，納入加重竊盜罪規
    範範圍，但本件被告行為時之規定，此部分僅應論以普通竊
    盜，經綜合比較新舊法，自以修正前之規定對被告較為有利
    ，應適用修正前刑法第321 條。
四、按刑法第321 條第1 項第2 款所稱「其他安全設備」，指門
    扇、牆垣以外，依通常觀念足認防盜之一切設備而言，如門
    鎖、窗戶、鐵窗或通往陽臺之落地門均屬之。查被告將窗戶
    卸下後，侵入住宅行竊財物得手，核被告所為，係犯修正前
    刑法第321 條第1 項第2 款之踰越安全設備竊盜罪。又最高
    法院29年上字第1403號、62年臺上字第407 號判例謂：「上
    訴人夜間侵入人家，將甲之衣物及晒在院內之某乙衣服一併
    竊去，其所竊取者，雖屬兩人之財物，但非上訴人所能知悉
    ，應成立一個夜間侵入住宅竊盜之罪，不發生數罪問題」、
    「上訴人等於夜間潛入某甲家中，將某甲所有財物及其妻某
    乙所有之國民身分證一併竊去，其所竊取者雖屬兩人之財物
    ，但係侵害一個監督權，不生一行為而觸犯數罪名問題」。
    換言之，被竊盜之客體在客觀上可視為屬於「同一」監督權
    範圍，並侵害「同一」之法益，且各行為之獨立性極為薄弱
    ，依一般社會健全觀念，在時間差距上，難以強行分開，應
    成立接續犯。本件被告基於單一竊盜犯意，侵入同一住家，
    利用同一機會，竊取陳玉菁、林雪香之2 人之財物，係侵害
    同一監督權，反覆實施同種類行為，為接續犯，應論以一罪
    。爰審酌被告正值盛年，不循正途獲取財物，竟卸下他人住
    家窗戶入內行竊，危害社會治安，侵害他人財產法益，其犯
    罪動機、目的、手段、竊得財物之價值、素行、犯後態度等
    一切情狀，量處如主文所示之刑，以示儆懲。
據上論斷，應依刑事訴訟法第299 條第1 項前段，修正前刑法第
321 條第1 項第2 款，刑法第2 條第1 項前段，判決如主文。
本案經檢察官吳美文到庭執行職務。
中    華    民    國   100    年    3     月    31    日
                  刑事第一庭    法  官  張瓊華
以上正本證明與原本無異。
如不服本判決應於收受判決後10日內向本院提出上訴書狀，並應
敘述具體理由。其未敘述上訴理由者，應於上訴期間屆滿後20日
內向本院補提理由書( 均須按他造當事人之人數附繕本) 「切勿
逕送上級法院」。
                                 書記官  陳孟君
中    華    民    國   100    年    3     月    31    日
附錄本案論罪科刑之法條：
修正前刑法第321條
犯竊盜罪而有左列情形之一者，處6月以上、5年以下有期徒刑：
一  於夜間侵入住宅或有人居住之建築物、船艦或隱匿其內而犯
    之者。
二  毀越門扇、牆垣或其他安全設備而犯之者。
三  攜帶兇器而犯之者。
四  結夥三人以上而犯之者。
五  乘火災、水災或其他災害之際而犯之者。
六  在車站或埠頭而犯之者。
前項之未遂犯罰之。